【裁判字號】    99,司財管,36
【裁判日期】    991227
【裁判案由】    指定遺產管理人
【裁判全文】
臺灣嘉義地方法院民事裁定            99年度司財管字第36號
聲  請  人  嘉義縣鹿草鄉農會
法定代理人  林添丁
代  理  人  李宏鳴
上列聲請人聲請為被繼承人陳錦煌選任遺產管理人事件，本院裁
定如下：
    主      文
選任湯光民律師（地址：嘉義市○○路二十五號二樓一）為被繼
承人陳錦煌之遺產管理人。
准對被繼承人陳錦煌（男，身分證統一編號：Ｚ000000000號，民
國○○年○○月○○日生，生前住嘉義縣鹿草鄉後堀村里二十鄰
山子號，於民國九十六年五月十一日死亡) 之繼承人為承認繼
承之公示催告。
被繼承人陳錦煌之繼承人，應自前項公示催告最後登載新聞紙之
日起，壹年內承認繼承，上述期限屆滿，無繼承人承認繼承時，
被繼承人陳錦煌之遺產，於清償債權並交付遺贈物後，如有剩餘
即歸屬國庫。
聲請程序費用新臺幣壹仟元由被繼承人陳錦煌之遺產負擔。
    理      由
一、按繼承開始時，繼承人有無不明，而無親屬會議或親屬會議
    未於一個月內選定遺產管理人者，利害關係人得聲請法院選
    任遺產管理人，並由法院依公示催告程序，定六個月以上之
    期限，公告繼承人，命其於期限內承認繼承，民法第1177條
    、第1178條第1 項、第2 項規定甚明。又先順序繼承人均拋
    棄其繼承權時，由次順序之繼承人繼承，其次順序繼承人有
    無不明或第四順序之繼承人均拋棄其繼承權者，準用關於無
    人承認繼承之規定，民法第1176條第6 項亦定有明文。
二、聲請意旨略以：緣被繼承人陳錦煌向聲請人生前分別於民國
    85年8 月8 日借款新臺幣（下同）500,000 元、85年10月22
    日借款700,000 元、85年11月6 日借款1,000,000 元，又於
    86年2 月23日邀同債務人陳彥廷借款600,000 元並為放棄先
    訴抗辯之連帶保證人，早已屆清償期未為清償，經聲請人聲
    請鈞院以94年度執字第7286號強制執行未全部受償，不料被
    繼承人於96年5 月6 日死亡，繼承業已開始，經查被繼承人
    尚遺有坐落於嘉義縣鹿草鄉○○○段山小段689 地號面積
    1029平方公尺所有權範圍為全部之土地，而其所有順位繼承
    人均已拋棄繼承或於繼承開始前已死亡，且被繼承人之親屬
    會議亦未依民法第1177條選任遺產管理人，以致無法開始強
    制執行程序，聲請人之債權無法行使，影響聲請人權益甚鉅
    ，雖繼承人陳彥廷已依法拋棄繼承，但被繼承人生前與其同
    住，又同為債務人，應最瞭解被繼承人遺產狀況，由其管理
    遺產最能保障遺產權益，爰依法聲請鈞院裁定選任陳彥廷為
    遺產管理人以保權利等語，並提出本院松民執弘字第2605號
    債權憑證、龍民勤96繼字第576 號家事法庭函、被繼承人繼
    承系統表、戶籍謄本等件為證。經本院審核上述文件無誤，
    並依職權調閱本院96年度繼字第576 號拋棄繼承事件卷宗核
    閱屬實，自堪信為真實，且核與前揭法條規定，尚無不合。
三、按公示催告期限屆滿，無繼承人承認繼承時，其遺產於清償
    債權，並交付遺贈物後，如有剩餘，歸屬國庫。又按非公用
    國有財產以財政部國有財產局為管理機關，民法第1185條、
    國有財產法第12條分別定有明文。又按聲請法院選任遺產管
    理人，法院有裁量權，可依職權選任適當之管理人，而選任
    遺產管理人，首在考慮其適切性，即除管理遺產須公平外，
    應以對遺產遺債情況瞭解較深者為優先選任。經查本件被繼
    承人陳錦煌之法定繼承人均已拋棄繼承或先於繼承開始前死
    亡，且其親屬會議並未依民法第1177條之規定選定遺產管理
    人，足徵其等對被繼承人陳錦煌遺產之處置已漠不關心，如
    選定其等擔任遺產管理人，難期其將來執行職務能克盡職守
    、公正客觀，為期公正，實不宜選任彼等為遺產管理人；況
    擔任遺產管理人，主要係彙整被繼承人之財產，踐行被繼承
    人債權、債務之確認，並作適法合理之分配，且於有繼承人
    承認繼承時或遺產分配後，尚有剩餘時，將遺產移交繼承人
    或國庫，此須熟悉相關法律程序進行遺產處分。故為使被繼
    承人遺產之處置順利進行，本院自嘉義律師公會願意擔任法
    院遺產管理人名單中，依職權詢問湯光民律師是否願意擔任
    本件之遺產管理人，據湯光民律師陳報其同意擔任被繼承人
    陳錦煌之遺產管理人，有其陳報狀附卷可稽，爰認為選任湯
    光民律師為被繼承人陳錦煌之遺產管理人為適當，並依法為
    承認繼承之公示催告。
四、依非訟事件法第157條，裁定如主文。
五、如對本裁定抗告須於裁定送達後10日內向本院提出抗告狀。
中    華    民    國    99    年    12    月    27    日
                  家事法庭  司法事務官

司法院資訊處製作；財團法人民間司法改革基金會備份。
